臺中高等行政法院裁定
111年度訴字第104號
原      告  蔣惟綱                                     
被      告  中華郵政股份有限公司臺中郵局

代  表  人  陳湘慈              
訴訟代理人  張詠善律師
被      告  臺灣臺中地方檢察署

代  表  人  郭永發              
訴訟代理人  羅欽泰              
被      告  臺灣臺中地方法院

代  表  人  邱志平              
訴訟代理人  楊淑婷              
上列當事人間國家賠償事件，原告提起行政訴訟，本院裁定如下
︰
　　主  文
一、原告之訴關於請求民事損害賠償及國家賠償部分，移送至臺
    灣臺中地方法院。
二、原告之訴其餘部分駁回，訴訟費用由原告負擔。
    事實及理由
壹、程序方面：
    被告臺灣臺中地方檢察署（下稱臺中地檢署）代表人於訴訟
    進行中由黃謀信變更為郭永發，茲據新任代表人具狀聲明承
    受訴訟（本院卷第201頁），核無不合。
貳、實體方面：
一、按行政訴訟法第2條規定：「公法上之爭議，除法律別有規
    定外，得提起行政訴訟。」行政訴訟法第107條第1項第1款
    規定：「原告之訴，有下列各款情形之一者，行政法院應以
    裁定駁回之。但其情形可以補正者，審判長應先定期間命補
    正：一、訴訟事件不屬行政訴訟審判權，不能依法移送。」
    又行政法院組織法第47條規定準用法院組織法第7條之3第1
    項前段規定：「法院認其無審判權者，應依職權以裁定將訴
    訟移送至有審判權之管轄法院。」是行政法院審判權對象乃
    公法性質之爭議，個案爭議如屬私法性質，則應循民事訴訟
    程序向普通法院起訴，而民事法律紛爭誤向行政法院起訴，
    行政法院認其無審判權者，參照上開規定，自應依職權以裁
    定將訴訟移至有審判權之管轄法院。惟關於刑事案件及公務
    員應受懲戒事件等公法上爭議，立法者本諸自由形成之立法
    裁量權，已制定法律將審判權歸屬於其他審判法院，乃行政
    訴訟法第2條所指法律別有規定之情形，即非屬行政法院之
    職權範圍，自不得再依行政訴訟程序尋求救濟。是以，行政
    法院無審判權之刑事案件及公務員懲戒事件，性質上非屬行
    政法院組織法第47條準用法院組織法第7條之3第1項前段應
    以裁定移送管轄法院之事件，行政法院應逕以裁定駁回（最
    高行政法院96年12月份庭長法官聯席會議決議第1則、110年
    度抗字第198號意旨可資參照）。
二、原告主張及聲明：
　㈠被告臺灣臺中地方法院（下稱臺中地院）所屬民事執行處製
    作補正通知，誤植原告姓名為「莊惟綱」，造成其精神和名
    譽財產之巨大損失。又被告臺中地檢署108年度他字第4881
    號刑事傳票（下稱傳票）誤植被傳人即原告之姓名為「蔣惟
    翔」，致原告在庭外遭盤問。再被告中華郵政股份有限公司
    臺中郵局（下稱臺中郵局）送達相關均將其姓名誤載之數封
    信件，恐遭他人冒領。爰依民法第186條、國家賠償法第2條
    規定請求等語。
　㈡聲明：1.請對被告郵局行新台幣（下同）600萬元之民事求償
    。2.請對被告臺中地院2,743萬3,560元。3.請對臺中地檢署
    民事求償475萬2,000元。4.對以上各涉案人送公懲會施行懲
    戒。
三、被告答辯及聲明：
　㈠被告臺中郵局部分：原告對非賠償義務機關之被告臺中郵局
    ，依國賠法第12條規定適用民事訴訟法第249條第2項第1款
    ，顯有被告不適格，鈞院應依法駁回。退步言之，原告泛言
    被告臺中郵局送達相關信件均將其姓名誤載，顯未就損害賠
    償之要件敘明並舉證等語。爰聲明：原告之訴駁回。
　㈡被告臺中地檢部分：上開傳票僅屬觀念通知，並非行政處分
    ，原告執此提起行政訴訟自屬不合法且無從補正，況原告仍
    有到庭應訊，並無損害。又原告乃依民法第184、186條以及
    國家賠償法第2條提起本件訴訟，鈞院並無審判權，再原告
    復已就同一原因事實向臺中地院提起國家賠償，因逾期未繳
    裁判費，經該院以111年度重國字第1號裁定駁回在案等語。
    爰聲明：原告之訴駁回。
　㈢被告臺中地院部分：原告前向被告臺中地院所屬民事執行處
    聲請強制執行，因執行程序依法終結致其債權無法實現，事
    後難免在情緒上有所不滿，此情緒誠屬可以被體諒，惟原告
    係單純請求國家賠償，並無其他合併提起之行政訴訟，鈞院
    不能依行政訴訟法第7條取得審判權，故依行政訴訟法第2條
    以及國家賠償法第5條、第11條第1項、第12條鈞院並無審判
    權。又原告聲明「對以上各涉案人送公懲會施行懲戒」等語
    ，因公務人員之懲戒明定於公務員懲戒法，是公務員應受懲
    戒事件之公法上爭議，立法者已制定法律將審判歸屬於懲戒
    法院，鈞院並無審判權，性質上亦無法移送，鈞院應依行政
    訴訟法第107條第1項第1款規定予以裁定駁回等語。爰聲明
    ：原告之訴駁回。
四、本院的判斷：
　㈠關於移送至臺中地院部分：
　　依原告起訴狀所載，原告主張被告臺中郵局送達誤載姓名之
    郵件等請求民事賠償部分，核屬私權爭執，並非公法上爭議
    ；又其認被告臺中地院民事執行處通知書誤載姓名、被告臺
    中地檢108年度他字第4881號傳票誤植姓名，而受有名譽信
    用、付出時間費用及精神上等侵害，並請求國家賠償等情，
    然原告並未合併提起任何類型之行政訴訟。是原告所提起之
    訴訟，依上揭貳之一說明，皆應循民事訴訟程序救濟，行政
    法院並無受理訴訟之權限，本院並無審判權，又被告臺中郵
    局營業處所設於臺中市中區、被告臺中地院以及臺中地檢皆
    設於臺中市西區，爰依行政法院組織法第47條準用法院組織
    法第7條之3第1項前段規定，裁定移送有受理訴訟及管轄權
    限之臺中地院審理。
　㈡關於駁回原告之訴部分：
　　另原告請求對以上各涉案人送公懲會施行懲戒部分，依上揭
    貳之一規定及說明，並非行政法院所得審究，本院並無審判
    權，原告逕向本院提起行政訴訟，於法未合，無從補正，亦
    無準用法院組織法第7條之3第1項前段移轉管轄規定之必要
    ，爰依行政訴訟法第107條第1項第1款規定，裁定駁回之。
五、結論：本件原告之訴，一部應裁定移送，一部為不合法，依
    行政法院組織法第47條、法院組織法第7條之3第1項、行政
    訴訟法第107條第1項第1款、第104條、民事訴訟法第95條、
    第78條，裁定如主文。　　　
中　　華　　民　　國　　111　 年　　 9　   月　 19    日
                  臺中高等行政法院第三庭
                        審判長法  官　陳  文  燦
                              法  官　黃  司  熒
                              法  官　張  鶴  齡　     
　　　　　　　　　　　　　　　                   
以上正本證明與原本無異。
如不服本裁定，應於裁定送達後10日內以書狀敘明理由，經本院
向最高行政法院提出抗告（須按對造人數附具繕本）。
中　　華　　民　　國　　111　 年　　9　   月     19   日
           　　　　　　　  　 書記官　黃  靜  華